臺灣臺南地方法院刑事判決
111年度侵訴字第51號
公  訴  人  臺灣臺南地方檢察署檢察官
被      告  樊威德



選任辯護人  李耿誠律師(法扶律師)
上列被告因妨害性自主案件，經檢察官提起公訴（111年度偵字
第3141號），本院判決如下：
    主  文
乙○○犯強制性交罪，處有期徒刑參年捌月。
    事  實
一、乙○○與代號AV000-A110395號之成年女子（真實姓名、年籍
    均詳如卷附對照表，下稱甲女）經由交友軟體認識。嗣甲女
    於民國110年12月17日19時10分許，因與乙○○相約聊天，而
    前往乙○○位於臺南市○○區○○○街000號201室住處，詎乙○○竟
    基於強制性交之犯意，先親吻甲女頸部，甲女則對乙○○表示
    「我有男朋友」、「不要這樣」，並欲離開時，乙○○違反甲
    女意願，拉住甲女的手，將甲女拉回床上，並壓在甲女身上
    ，不顧甲女已以上開言語表示拒絕，並有用手拉住自己褲子
    、踢腿、拉乙○○頭髮等掙扎、反抗動作，舔吻甲女胸部、將
    甲女之衣服、褲子脫去後，即違反甲女意願，將其生殖器插
    入甲女之生殖器內而為性交行為1次得逞。
二、案經甲女訴由臺南市政府警察局永康分局報請臺灣臺南地方
    檢察署檢察官偵查起訴。
    理  由
壹、程序部分：
一、按因職務或業務知悉或持有性侵害被害人姓名、出生年月日
    、住居所及其他足資識別其身分之資料者，除法律另有規定
    外，應予保密；行政機關、司法機關及軍法機關所製作必須
    公示之文書，不得揭露被害人之姓名、出生年月日、住居所
    及其他足資識別被害人身分之資訊，性侵害犯罪防治法第12
    條第1項、第2項分別定有明文。本案被害人甲女乃性侵害犯
    罪之被害人，證人甲○○則為被害人甲女親密友人，若揭露其
    等之姓名或年籍資料，可能使他人得以識別被害人甲女，是
    為符合上開保密規定之要求，上開人員均以代號表示，合先
    敘明。
二、證據能力部分：
(一)按被告以外之人於審判外之言詞或書面陳述，除法律有規定
    者外，不得作為證據；惟被告以外之人於審判外之陳述，雖
    不符刑事訴訟法第159條之1至第159條之4規定得為證據之情
    形，而經當事人於審判程序同意作為證據，法院審酌該言詞
    陳述或書面陳述作成時之情況，認為適當者，亦得為證據，
    刑事訴訟法第159條第1項及第159條之5第1項分別定有明文
    。
(二)甲女、甲○○於警詢時之證述，均係被告以外之人於審判外之
    陳述，被告及其辯護人爭執其證據能力（本院卷第61頁），
    依刑事訴訟法第159條第1項規定，應認無證據能力。
(三)除上開(二)部分外，本案以下所引用屬於被告以外之人審判
    外之言詞或書面供述，業據檢察官、被告及辯護人於本案審
    理時陳明對於各該傳聞證據之證據能力均同意作為證據使用
    ，本院審酌各該審判外供述證據製作過程，具備合法可信之
    適當性保障，且與本案犯罪事實具有關連性，核無可信度明
    顯過低之情事，復經本院於審理時依法踐行調查證據程序，
    依前揭規定及說明，均具有證據能力。另本判決引用之非供
    述證據，均依法定程序取得，經合法調查程序，與待證事實
    間復具相當關聯性，無不得為證據情形，依刑事訴訟法第15
    8條之4反面解釋，均有證據能力。
貳、實體部分：
一、訊據被告固坦承有於上開時、地與甲女發生性交行為1次等
    情，惟矢口否認有何強制性交之犯行，辯稱：我當時有追求
    甲女，在脫甲女內褲時，甲女拉著褲子說她有男友，我跟甲
    女說我想要當她男友，請她考慮與她男友分手，我真的很喜
    歡她，會對她負責，甲女才把手放掉，讓我脫褲子，我有問
    甲女可以嗎？甲女說「嗯，但是不能射裡面」，我為上開性
    交行為有得到甲女同意云云。辯護人則為被告辯護稱：甲女
    之生殖器雖有受傷，但她四肢沒有任何受傷跡象，不能證明
    被告有壓制甲女之行為，不能代表就是被告未經甲女同意為
    性行為；甲女當時知道被告喜歡她，心情不好時找被告，動
    機不單純，且甲女歷次證述之性侵過程、順序前後不一，審
    理中證述對於重要事實經常表示忘記了，可見其證述不可採
    信；況且，被告如對甲女為強制性交，為何還會請被告載她
    去火車站，這部分也跟常理有違；而證人甲○○證述也存有嚴
    重瑕疵，被告道歉簡訊文義多元，沒有其他補強證據可以證
    明被告犯行等語。
二、被告與甲女經由交友軟體認識，甲女於110年12月17日19時1
    0分許，因與被告相約聊天，而前往被告位於臺南市○○區○○○
    街000號201室住處，被告將甲女衣服、褲子脫去後，將其生
    殖器插入甲女之生殖器內而為性交行為1次等情，為被告所
    不爭執，並經甲女於偵查及本院審理中證述明確，復有安俋
    租屋管理中心房客資料表、Instagram訊息紀錄及帳號首頁
    、照片截圖4張、被告住處房間之位置圖1紙、監視器翻拍照
    片12張及車牌辨識照片4張、內政部警政署刑事警察局111年
    3月1日刑生字第1110900319號鑑定書、義大醫療財團法人義
    大醫院受理疑似性侵害事件驗傷診斷書(甲女陰部六點鐘方
    向有新撕裂傷)各1份在卷可稽，此部分事實應可認定。
三、被告係違反甲女意願而為上開性交行為，由下列證據應可認
    定。
(一)甲女於偵查中證稱：我與被告在案發當日是第一次見面，之
    前只有在網路上聊天，因為無聊，所以找網友見面聊天，我
    從高雄搭火車前來；我當天有跟他借廁所洗頭，之後被告就
    壓在我身上，把我衣服、褲子都脫掉，他自己脫掉褲子、露
    出生殖器，將他的生殖器插入我下體；當時我有反抗，拉他
    頭髮、踢他，拉著我的褲子說我有男朋友你不要這樣，過程
    中我下體有撕裂傷；事情結束後，被告一直跟我道歉，我說
    我不可能會原諒他，就去洗澡後穿上衣服，直接開門離開等
    語(偵卷第27至29、32頁)。另於本院審理中證述：案發當日
    我與被告第一次見面，因為當日我男友不能陪我，所以不開
    心，被告當時是網友，他叫我去他家找他，但是沒有約好要
    做什麼事；一到被告住處就先去洗頭髮，吹完頭髮就坐在床
    上跟被告一起看電影；被告在看電影過程就亂摸我，還親我
    頸部，我叫被告不要這樣；那時我想離開，被告拉住我的手
    ，然後把我壓住，不讓我離開，我有跟他說我有男朋友，叫
    他不要這樣子，也有推開他、踢他，後來被告舔我胸部、脫
    我褲子，沒有經過我同意，強迫跟我發生性關係，我就去洗
    澡，洗完就想要離開被告家，被告一直把我拉住說對不起等
    語(本院卷第126至127、134、137至138、146至151、154至1
    55頁)。
(二)經核甲女就上開性交係違反其意願、其有以言語、動作表達
    不願意及抗拒之意，被告事後有表示歉意等情，前後所述大
    致相合，且甲女亦從未對被告有何索賠追償之要求，並表示
    並無與被告調解之意願（見本院卷第157頁），堪信證人甲
    女並沒有據此誣陷被告之動機及利害關係，其上開證述之憑
    信性並無疑義，應可採信。且甲女證述其自被告開始有親吻
    、脫褲子等行為時，即不斷有以言語、手拉褲子等方式拒絕
    被告等情，亦與被告於警詢中供稱：甲女至我住處先去洗頭
    髮，之後一起在床上看電影，我先抱她，她沒反抗後試著親
    她，剛開始親的時候甲女有抗拒；我直接脫他褲子，一開始
    有雙手拉著褲子握著我的手反抗，並且有說不要等語(警卷
    第5至6頁)；偵查中及本院審理中供稱：甲女有拉著她的褲
    子說她有男朋友不能這樣，做完之後，甲女就跑去洗澡，洗
    完澡，就變一個人，完全不理我等語(偵卷第68頁、本院卷
    第57至58、164頁)所述一致，顯見甲女確實在被告欲遂行性
    交行為之各階段均明確表明拒絕、不願意與被告發生性交行
    為之意思，且與被告發生性交行為後，有明顯情緒低落反應
    ，與一般同意性交之狀況迥異，足佐甲女上開證述所言非虛
    。
(三)又證人陳述之證言中，關於轉述其聽聞自被害人陳述被害經
    過部分，屬與被害人之陳述具同一性之累積證據，並不具補
    強證據之適格。但作為情況證據（間接證據）以之推論被害
    人陳述當時之心理或認知，或是供為證明對該被害人所產生
    之影響者，其待證事實與證人之知覺間有關連性，則為適格
    之補強證據（最高法院107年度台上字第2642號判決意旨參
    照）。
  1.證人即甲女男友甲○○於本院審理中證述：本件案發後，甲女
    坐火車回高雄，我跟她在蚵仔寮全家便利商店碰面時，甲女
    一直哭、一直流眼淚，很沮喪，情緒很激動；甲女有說被告
    是網友，但當時我沒有繼續追問，因為甲女那時候情緒不穩
    定；之後我跟甲女去逛寶雅，甲女也有說她不要買某一牌子
    的沐浴乳，因為被告家使用的就是那牌子，會恐懼、害怕、
    厭惡；後來甲女有服藥自殺，是因為我跟她分手，而分手原
    因就是發生本案的事情等語(本院卷第112、114至116、118
    至119頁)，所陳述甲女案發後之情緒反應，與甲女在偵查、
    本院審理中所述：我在案發當天沒有心情做筆錄，跟男友在
    梓官漁港的全家便利超商見面，跟他說我是不同意與被告發
    生性行為；後來吞藥也是想起本件案發過程，也跟男友分手
    有一點相關等語(偵卷第32頁、本院卷第152至153頁)大致相
    合。另參以甲女與證人甲○○LINE對話紀錄截圖(警卷第41至4
    3)可知甲女於案發後稍晚即對甲○○表示係遭「硬上」，一再
    表明自己對不起甲○○等語，均顯示本件案發後甲女確實有因
    遭強制性交而具有相當之負面情緒。參以卷附高雄市立小港
    醫院(委託財團法人私立高雄醫學大學經營)之甲女病歷0份(
    偵卷第61頁)顯示甲女於111年2月4日17時22分因心情不好藥
    物攝取過量等情，則甲女上開劇烈之負面情緒反應，亦與一
    般遭受重大創傷之被害人相合，益證甲女確實經歷其上開所
    證述遭被告為性侵害等過程為可信。
  2.佐以被告於案發當晚10時16分許傳與甲女文字訊息「原地踏
    步也不是，前進也不是，其實我也是再(在)賭」、「原地踏
    步，永遠都會是維持現況… 但如果前進了，有了肌膚之親的
    加持，賭贏了能夠讓妳接受我感情的機會也會上升…」、「
    抱歉，回家後別再亂想了…妳不原諒我沒關係」，但甲女均
    未對上開文字有所回應，有對話紀錄2張可證(警卷第31至33
    頁)。可見被告在案發後對甲女懷有愧疚之意，且由上開對
    話文義，亦可推知被告實際上為上開性交行為並未得甲女同
    意，否則有何取得甲女諒解之必要？亦無需以形容後果難以
    預料之「賭」形容當日為性交行為之理。而甲女則一反原願
    意與被告聊天之態度，並未就上開話語有何回應，則此情緒
    、態度之轉換，亦與一般性侵害被害人之情緒、對加害人憤
    怒、迴避之態度亦無不符，足以佐證甲女上開證述為真。被
    告辯稱其上開道歉是因為第一次與甲女見面就發生關係，代
    表不珍惜她才道歉云云，然此與前開文字被告係有意藉此對
    甲女施以壓力、使甲女接受其感情之情狀不合，且若甲女確
    實有同意與被告為性交行為，則被告豈有再就此加以道歉之
    必要，是被告此部分辯詞，亦難以採憑。
  3.是以，由上開客觀證據所呈現之狀況，與甲女所述並無扞格
    矛盾，反可佐證甲女所述遭被告為強制性交等過程具有相當
    之憑信性，實與事實相符，而可採信。　　
四、被告與辯護人所辯不足採信之理由：　　
(一)按單一證人之供述證據，固須以補強證據證明其確與事實相
    符，然茲所謂之補強證據，並非以證明犯罪構成要件之全部
    事實為必要，倘其得以佐證供述所見所聞之犯罪非虛構，能
    予保障所供述事實之真實性，即已充分。又得據以佐證者，
    雖非直接可以推斷該被告之實施犯罪，但以此項證據與證人
    之指認供述綜合判斷，如足以認定犯罪事實者，仍不得謂其
    非補強證據（最高法院95年度台上字第4219號刑事判決意旨
    參照）。經查：
  1.依上開說明，本案中補強甲女證述可信性，並不以直接可認
    定被告犯罪之直接證據為限，其餘間接證據、情況證據在互
    相勾稽無訛之情況下，均可作為認定甲女之證述是否可信之
    補強證據。
  2.上段認定被告違反甲女意願而為上開性交行為，係本院綜合
    考量被告之供述坦承甲女確實在性交前親吻、脫褲子等各階
    段均有遲疑、拒絕之情事、被告與甲女、甲女與甲○○事後對
    話紀錄之文義、內涵，輔以證人甲○○、就醫紀錄顯示甲女之
    負面情緒等在本案事件後之客觀反應，均可用以對照甲女所
    陳述之本案案發經過是否與上開證據所呈現之狀況、事後情
    緒反應相符或合理，當均能作為本件補強證據。辯護人認本
    件甲女之證述，無補強證據，尚有誤會。
  3.至於甲女就本案所為歷次證述，就核心事項即被告未經其同
    意即為上開性交行為等情，所述大致相同。至於其他到被告
    住處後是否有與被告一同看電影等非屬侵害行為部分、或被
    告各項行為前後順序、細部動作等細瑣部分未能完全一致，
    或許是囿於記憶或歷次在受訊問時因訊問方式難免在敘事上
    有繁簡不一之情況，自不得單以此推論甲女所述不可採信。
    另甲女所述被告所施以強制力之情狀，並未提及被告對甲女
    肢體有使用暴力或傷害行為。而刑法第221條其他違反其意
    願之方法，並不需到達強暴程度，只要足以壓抑被害人之性
    自主決定權即為已足。故辯護人以甲女四肢無受傷作為甲女
    性自主決定自由並未受到壓制之依據，亦無可採。
(二)又要求性主動的一方有責任確認對方在「完全清醒」的狀態
    下「同意」（但排除對未滿16歲、心智障礙、意識不清、權
    力不對等或以宗教之名行誘騙之實者）之行為，鼓勵「溝通
    透明化」並「尊重對方」。因此，對方沉默時不是同意，對
    方不確定或猶豫也不是同意，在對方未同意前之任何單獨與
    你同行回家或休息，只能視為一般人際互動，不是性暗示，
    又同意擁抱或接吻，也不表示想要性交，即對方同意後也可
    反悔拒絕，無所謂「沒有說不行，就等於願意」或有「半推
    半就」的模糊空間，避免「性同意」成為性侵害事件能否成
    立的爭議點。猶不得將性侵害的發生歸咎於被害者個人因素
    或反應（例如不得將被害人穿著曝露或從事與性相關之特殊
    行業等作為發生性行為的藉口，或指摘被害人何以不當場求
    救、立即報案、保全證據，或以被害人事後態度自若，仍與
    加害者保有曖昧、連繫等情狀即推認被害者應已同意而合理
    化加害者先前未經確認所發生的性行為），卻忽視加害者在
    性行為發生時是否確保對方是在自願情況下的責任(最高法
    院110年度台上字第1781號刑事判決意旨參照)。
  1.辯護人辯稱被告與甲女是經由交友軟體BEE TALK認識，該交
    友軟體是約砲神器，甲女在知道被告喜歡甲女之情況下，心
    情不好就找被告，動機不單純等語。然查交友軟體僅是促進
    人與人認識之機會，使用交友軟體、會晤網友均與是否願意
    進一步發展男女感情或願意為同意性交行為，並無必然關係
    或高度關連性，參照上開說明，當不可能僅以交友軟體之使
    用或網友間之見面、聊天遽推論雙方即有性交合意，辯護人
    上開辯詞尚嫌率斷，難以採信。
  2.辯護人又辯稱如被告確實有對甲女為性侵害，則甲女應不可
    能再請被告載其前往火車站，故認甲女所述與常情有違部分
    ：然按遭受性侵害對被害人而言是巨大之情緒、身體衝擊，
    且其性自主決定自由前已遭強力壓制，不見得當下被害人即
    可做出最理智（例如伺機、積極主動求援）判斷，且被害人
    亦可能因性行為屬於私密領域而會畏於他人異樣眼光，而不
    敢聲張等因素，並非所有被害人均會大聲呼救或求援。甲女
    於本院審理中陳稱被告住處附近很荒涼，當時我走出來打算
    去永康火車站，開導航發現走路都有一段距離，我走不到，
    身上又沒有錢搭計程車，所以才傳訊息跟被告說我迷路等語
    (本院卷第139、156頁)。而被告住處係位於臺南市永康區，
    對於住在高雄之甲女而言，當時顯係處於陌生不熟悉之地點
    ，佐以甲女案發後當晚拒絕甲○○報警追究此事之態度(警卷
    第43頁所附截圖)，可見甲女當時不願聲張遭性侵害之態度
    。是甲女為求得以回家，在相對較為開放、安全之空間，求
    助在該地點附近唯一認識之被告以便到達火車站，亦非難以
    想見，是不能以甲女事後由被告載其至永康火車站之客觀行
    為，推認甲女即有與被告合意為性行為之意思，特予指明。
    另由甲女當時坐在被告騎乘之機車後座，雙手放在自己腿上
    之姿勢(警卷第52頁上方截圖)觀之，與被告亦無特別親密肢
    體接觸之情況，是亦無從由此對被告為有利之認定。
五、綜上所述，被告及辯護人所辯核屬犯後卸責之詞，均不可採
    。本件事證明確，被告上開犯行，足以認定，應依法論科。
    　　
六、論罪科刑：
(一)查被告為本案行為時，係不顧甲女反對之意思，憑藉體型、
    氣力優勢而對甲女為強制性交得逞，業經本院認定如前。故
    核被告所為，係犯刑法第221條第1項強制性交罪。被告於強
    制性交前，另對甲女所為親吻頸部、胸部等強制猥褻行為，
    應為強制性交犯行所吸收，不另論罪。
(二)爰審酌被告利用網友心情不佳前往與其聊天之機會，竟不思
    以正當交友、追求方式處理兩性關係，反而強制性侵害甲女
    ，以逞一己私欲，所為顯對女性身體自主權毫不尊重，致使
    甲女之身體及心靈受創非輕，造成甲女心理及精神上之陰影
    及痛苦，犯後猶飾詞圖卸，未能坦承以對，並無悔悟之心，
    並兼衡被告高職畢業之智識程度，未婚，現在台積電外包商
    擔任學徒工作之生活狀況，無前科之素行等一切情狀，量處
    如主文所示之刑，以示懲儆。
據上論斷，應依刑事訴訟法第299條第1項前段，刑法第221條第1
項，判決如主文。
本案經檢察官高振瑋提起公訴，檢察官莊士嶔執行職務。
中　　華　　民　　國　　111 　年　　8 　　月　　25　　日
                  刑事第十五庭  審判長法  官  莊政達
                                      法  官  陳貽明
                                      法  官  李音儀
以上正本證明與原本無異。
如不服本判決應於收受本判決後20日內向本院提出上訴書狀，並
應敘述具體理由。其未敘述上訴理由者，應於上訴期間屆滿後20
日內向本院補提理由書狀（均須按他造當事人之人數附繕本）「
切勿逕送上級法院」。 
    　　　　　　　　　　　　　　　　　書記官  陳怡蓁
中　　華　　民　　國　　111 　年　　8 　　月　　25　　日
附錄本判決論罪法條
中華民國刑法第221條
對於男女以強暴、脅迫、恐嚇、催眠術或其他違反其意願之方法
而為性交者，處 3 年以上 10 年以下有期徒刑。
前項之未遂犯罰之。